【裁判字號】    99,訴,407
【裁判日期】    990729
【裁判案由】    偽造文書等
【裁判全文】
臺灣苗栗地方法院刑事判決               99年度訴字第407號
公  訴  人  臺灣苗栗地方法院檢察署檢察官
被      告  甲○○
被      告  乙○○
上列被告因偽造文書等案件，經檢察官提起公訴（98年度偵字第
3971號），因被告於本院準備程序時就被訴事實為有罪之陳述，
經告知簡式審判程序之旨，並聽取當事人之意見後，本院合議庭
裁定改由受命法官獨任依簡式審判程序進行，並判決如下：
    主  文
甲○○共同犯恐嚇取財罪，累犯，處有期徒刑柒月。
乙○○共同犯恐嚇取財罪，累犯，處有期徒刑柒月；又犯行使變
造公文書罪，累犯，處有期徒刑壹年壹月。應執行有期徒刑壹年
伍月。
    事  實
一、甲○○曾因贓物、竊盜案件，經法院分別判處有期徒刑3 月
    、1 年2 月及4 月確定，因符合中華民國96年罪犯減刑條例
    之規定，分別減刑為有期徒刑1 月15日、7 月及2 月，並定
    應執行刑為有期徒刑10月確定，甫於民國97年6 月22日縮刑
    期滿執行完畢；乙○○曾因施用毒品案件，經法院分別判處
    有期徒刑6 月、8 月確定，經接續執行，於95年9 月25日縮
    刑期滿執行完畢。詎均不知悔改，緣甲○○因其同居女友代
    號000000000Ａ（下稱Ａ女）於97年12月10日遭丙○○強制
    性交未遂（丙○○妨害性自主部分，業經本院以98年度訴字
    第895 號判處有期徒刑1 年10月），認有機可乘，竟與乙○○共同基於意圖為自己不法所有之犯意聯絡，在未受Ａ女委
    任或授權與丙○○商談和解之情況下，於98年1 月21日上午
    ，前往苗栗縣苗栗市清華里紫園35號1 樓李國珍住處找丙○○，謊稱其等是受A 女委託處理和解之事，要求丙○○賠償
    ，並由乙○○、甲○○分持鐵鎚、木棍作勢毆打丙○○，同
    時由乙○○向丙○○恫稱：我們可以不要你的錢，可是要把
    你拉出來打一頓等語，以此詐術及加害丙○○身體之事恐嚇
    丙○○，使丙○○心生畏懼，且誤以為甲○○、乙○○係受
    Ａ女委任前來商談和解事宜，乃應允賠償，隨即由乙○○將
    丙○○載至乙○○位於同市○○街住處，由甲○○提供空白
    本票，命丙○○簽立4 紙面額共新臺幣（下同）20萬元之本
    票後，始讓丙○○離開。嗣於98年1 月25日，甲○○、乙○○復前往苗栗縣縣公館鄉丙○○住處，向丙○○之母親丁○○○出示丙○○簽立之本票，要求丙○○應賠償20萬元，經
    與丁○○○幾番討價還價，乃由丁○○○給付3 萬元後取回
    丙○○所簽立之本票，甲○○、乙○○亦分別立具和解協議
    書、收據予丙○○，並朋分前開3 萬元款項。
二、另乙○○為向丁○○○證明其等有將和解款項交付Ａ女，竟
    基於行使變造公文書之犯意，先於98年1 月27日前往臺灣苗
    栗看守所，以甲○○名義將1 千元寄送在監之Ａ女，而取得
    甲○○送入1 千元予Ａ女之「臺灣苗栗看守所收容人保管款
    收款收據」（交寄款人聯）1 紙。旋即於同日晚上，在其住
    處以電腦打字製作比照上開收款收據文字大小之「參萬元整
    」字樣，剪貼後黏著於上開收據上之送入金額欄，將之竄改
    為臺灣苗栗看守所收受甲○○送入3 萬元予Ａ女之內容後重
    新影印，變造屬公文書性質之收款收據1 紙，並交付丁○○○而行使之，足生損害於丁○○○及臺灣苗栗看守所保管收
    容人收款之正確性。嗣因Ａ女遲未對丙○○撤回告訴，丁○○○始發覺有異而查悉上情。
三、案經丙○○訴由苗栗縣警察局苗栗分局報請臺灣苗栗地方法
    院檢察署檢察官偵查起訴。
    理  由 
一、查本件被告甲○○、乙○○所犯並非死刑、無期徒刑、最輕
    本刑為3 年以上有期徒刑之罪或高等法院管轄第一審案件，
    而被告於準備程序進行中，就被訴事實均為有罪之陳述，經
    法官告知簡式審判程序之旨，並聽取公訴人及被告之意見後
    ，本院認適宜改依簡式審判程序進行，爰依刑事訴訟法第
    273 條之1 第1 項之規定，由本院合議庭裁定由受命法官獨
    任進行簡式審判程序，合先敘明。
二、上開犯罪事實，業據被告甲○○、乙○○於本院審理時均坦
    承不諱，核與證人丙○○、丁○○○、李國珍、Ａ女證述之
    情節大致相符，並有和解協議書及收據各1 份、被告乙○○
    變造送入金額為3 萬元之「臺灣苗栗看守所收容人保管款收
    款收據」影本1 紙、臺灣苗栗看守所99年1 月25日苗所總字
    第09 90000405 號函暨所附收容人保管款收款收據、保管金
    分戶卡等在卷可稽，足認被告甲○○、乙○○之自白與事實
    相符，應堪採信。從而，本件事證明確，被告2 人犯行已堪
    認定，應依法論科。
三、按影本與原本可有相同之效果，如將原本予以影印後，將影
    本之部分內容竄改，重加影印，其與無制作權人將其原本竄
    改，作另一表示者其意思者無異，應成立變造文書罪（最高
    法院73年台上字第3885號判例參照）；又原本之部分內容，
    以掩蓋、粘貼、重疊或其他不正當方法制成影（複）本，使
    其內容與原本顯有差異者，亦與無制作權人將原本竄改，作
    另一表示意思者相同，難謂無變造文書之犯行（最高法院91
    年度台上字第7543號判決參照）。次按公文書係指公務員職
    務上製作之文書，刑法第10條第3 項定有明文，而臺灣苗栗
    看守所收容人保管款收款收據，係國家機關所屬公務員收取
    收容人保管款後，職務上所製作之文書，應屬公文書無訛。
    是核被告甲○○所為，係犯刑法第339 條第1 項之詐欺取財
    罪、第346 條第1 項之恐嚇取財罪；被告乙○○所為，係犯
    刑法第339 條第1 項之詐欺取財、第346 條第1 項之恐嚇取
    財罪、第216 條、第211 條之行使變造公文書罪，被告乙○○變造公文書後復持以行使，其變造之低度行為，應為行使
    之高度行為所吸收，不另論罪。起訴意旨認被告乙○○係偽
    造前開收據後持以行使，而犯行使偽造公文書罪，容有誤會
    ，然其基本犯罪事實既屬相同，且適用之法條亦無異，自毋
    庸變更起訴法條，附此敘明。被告甲○○、乙○○就上開恐
    嚇取財、詐欺取財犯行，有犯意聯絡及行為之分擔，應論以
    共同正犯。又被告甲○○、乙○○係以1 行為同時對丙○○
    施以詐術並恐嚇其簽立本票交付，而觸犯詐欺取財及恐嚇取
    財2 罪名，為想像競合犯，應依刑法第55條之規定，從一重
    之恐嚇取財罪處斷。至被告乙○○所犯上開恐嚇取財與行使
    變造公文書2 罪間，犯意各別，行為互殊，應予分論併罰。
    又被告2 人曾有如事實欄所載之罪刑宣告及有期徒刑之執行
    紀錄，有臺灣高等法院被告前案紀錄表在卷可參，其2 人在
    前揭有期徒刑執行完畢後5 年以內，故意再犯上開有期徒刑
    以上之各罪，均為累犯，應依刑法第47條第1 項之規定，加
    重其刑。爰審酌被告2 人不思以正途賺取財富，竟以前揭手
    段，使告訴人丙○○在陷於錯誤並心存畏懼之下，誤向未受
    A 女授權之人交付用以賠償之本票，致告訴人財產權益受損
    ，被告乙○○嗣更以變造公文書之手段用以取信告訴人之母
    ，嚴重影響公文書之信用性，行為實不足取，惟念及被告2
    人於本院審理中均已坦承犯行，犯後態度尚可，且告訴人雖
    簽發20萬元之本票，然嗣後僅實際支付3 萬元，損失尚非甚
    鉅，兼衡被告2 人犯罪動機、智識程度、生活狀況及素行等
    一切情狀，分別量處如主文所示之刑，並就被告乙○○部分
    定其應執行之刑，以示懲儆。
四、至扣案經被告乙○○變造之收據影本1 紙，雖屬其犯行使變
    造公文書罪所用之物，然業經行使交付於告訴人之母丁○○○，非屬被告乙○○所有之物，另其上之相關印文4 枚，均
    係被告乙○○影印真正之「臺灣苗栗看守所收容人保管款收
    款收據」（交寄款人聯）後所得，而非偽造之印文，是均無
    從為沒收之諭知，併此敘明。
據上論斷，應依刑事訴訟法第273 條之1 第1 項、第299 條第1
項前段，刑法第28條、第339 條第1 項、第346 條第1 項、第
216 條、第211 條、第55條、第47條第1 項、第51條第5 款、刑
法施行法第1 條之1 第1 項、第2 項前段，判決如主文。
本案經檢察官黃俊鳴到庭執行職務。
中    華    民    國    99    年    7     月    29    日
                  刑事第三庭    法  官  顏苾涵
以上正本證明與原本無異。
如不服本判決應於收受判決後10日內向本院提出上訴書狀，並應
應敘述具體理由。其未敘述上訴理由者，應於上訴期間屆滿後20
日內向本院補提理由書(均須按他造當事人之人數附繕本)「切勿
逕送上級法院」。
中    華    民    國    99    年    7     月    29    日
                                書記官  涂村宇

錄本案論罪科刑法條：
中華民國刑法第339條、第346條、第211條、第216條
中華民國刑法第339條
（普通詐欺罪）
意圖為自己或第三人不法之所有，以詐術使人將本人或第三人之
物交付者，處 5 年以下有期徒刑、拘役或科或併科 1 千元以下
罰金。
以前項方法得財產上不法之利益或使第三人得之者，亦同。
前二項之未遂犯罰之。

中華民國刑法第346條
（恐嚇取財得利罪）
意圖為自己或第三人不法之所有，以恐嚇使人將本人或第三人之
物交付者，處六月以上五年以下有期徒刑，得併科一千元以下罰
金。
以前項方法得財產上不法之利益，或使第三人得之者，亦同。
前二項之未遂犯罰之。

中華民國刑法第211條
（偽造變造公文書罪）
偽造、變造公文書，足以生損害於公眾或他人者，處 1 年以上 
7 年以下有期徒刑。

中華民國刑法第216條
（行使偽造變造或登載不實之文書罪）
行使第 210 條至第 215 條之文書者，依偽造、變造文書或登載
不實事項或使登載不實事項之規定處斷。

司法院資訊處製作；財團法人民間司法改革基金會備份。
